【裁判字號】    95,交抗,190
【裁判日期】    951229
【裁判案由】    聲明異議
【裁判全文】
臺灣高等法院高雄分院刑事裁定         95年度交抗字第190號
抗  告  人
即異 議 人
即受處分人  甲○○
原處分機關  高雄市政府  高雄市苓雅區○○○路2 號
上列抗告人因聲明異議案件，不服臺灣高雄地方法院中華民國95
年11月15日裁定（95年度交聲字第692 號），提起抗告，本院裁
定如下：
    主  文
抗告駁回。
    理  由
一、原處分機關略以：異議人即受處分人（下稱異議人）甲○○
    於民國（下同）95年3 月5 日凌晨0 時5 分許，騎乘ARO-73
    9 號重型機車，行經高雄市新興區○○○路與林森一路交岔
    路口，因酒後駕車肇事，經警前往處理，測得異議人吐氣酒
    精濃度測定值為每公升1.0 毫克，超過標準值每公升0.55毫
    克之違規，為警以其違反道路交通管理處罰條例第35條第1
    項規定之行為，當場製單舉發。嗣異議人於95年8 月24日經
    原處分機關以高市府交裁字第裁32-B00000000號裁決書依法
    裁處罰鍰新台幣（下同）45,000元整，並吊扣駕駛執照12個
    月。
二、聲明異議意旨略以：異議人前揭交通違規行為，經高雄市交
    通事件裁決中心裁處罰鍰新台幣45,000元整，吊扣駕駛執照
    12個月，而台灣高雄地方法院檢察署檢察官亦就其違反刑法
    第185 條之3 公共危險罪嫌為緩起訴處分，伊已於95年5 月
    16日支付40,000元予國庫，但依據95年2 月5 日公布之行政
    罰法規定，刑事法律處罰優先於行政罰，應為一事不二罰，
    請求撤銷原處分關於罰鍰部分之裁罰等語。
三、按汽車駕駛人，駕駛汽車經測試檢定，酒精濃度超過規定標
    準者，處新台幣15,000元以上60,000元以下罰鍰，並當場移
    置保管其車輛及吊扣其駕駛執照1 年；因而肇事致人受傷者
    ，並吊扣其駕駛執照2 年；致人重傷或死亡者，吊銷其駕駛
    執照，並不得再考領，道路交通管理處罰條例第35條第1 項
    第1 款定有明文。又我國行政罰法前於94年2 月5 日依法公
    布，嗣於95年2月5日起即生效施行，是有關「違反行政法上
    義務而受罰鍰、沒入或其他種類行政罰之處罰時，適用本法
    。但其他法律有特別規定，從其規定。」、「本法所稱其他
    種類行政罰，指下列裁罰性之不利處分：一限制或禁止行為
    之處分：．．吊扣證照．．。」、「行為後法律或自治條例
    有變更者，適用行政機關最初裁處時之法律或自治條例。但
    裁處前之法律或自治條例有利於受處罰者，適用最有利於受
    處罰者之規定」、「一行為同時觸犯刑事法律及違反行政法
    上義務規定者，依刑事法律處罰之。但其行為應處以其他種
    類行政罰或得沒入之物而未經法院宣告沒收者，亦得裁處之
    。前項行為如經不起訴處分或為無罪、免訴、不受理、不付
    審理之裁判確定者，得依違反行政法上義務規定裁處之。」
    ，該法第1條、第2條第1項、第5條及第26條固分別規定甚詳
    。次按「一事不二罰」原則係以刑事刑罰優先於行政罰，地
    方法院檢察署檢察官處分緩起訴後，一旦高等法院檢察署檢
    察官處分維持原緩起訴，該刑事案件形式上即告確定，在法
    制上即已生緩起訴之確定力，雖行政罰法第26條第2 項未將
    緩起訴處分納入，然自緩起訴處分確定而未對違規者採取任
    何形式處罰之法律效果觀之，應與不起訴處分相類；固緩起
    訴可能因被告未履行緩起訴之負擔而遭撤銷，然緩起訴是否
    撤銷，仍屬未定之狀態，國家行為決定之時，自以當時既定
    之法制狀態，為判斷決定之準據（而既定之法制狀態係緩起
    訴處分已確定），而無從慮及日後或可能發生或不發生之未
    定事實，則本案中緩起訴既告確定，刑事處罰之根本未啟動
    ，自應比照不起訴處分之法律效果，仍容由行政機關為行政
    罰之處分。又如日後緩起訴處分遭撤銷而啟動刑事處罰程序
    ，自仍得由裁罰機關依人民申請或依職權撤銷裁罰處分予以
    救濟。再就緩起訴處分所諭知之捐款負擔，終究非刑法規範
    之刑事處罰，自與「一事不二罰」之原則無涉。
四、經查：本件異議人於95年3 月5 日凌晨0 時5 分許，騎乘AR
    O-739 號重型機車，行經高雄市新興區○○○路與林森一路
    交岔路口，因酒後駕車肇事，經警前往處理，測得異議人吐
    氣酒精濃度測定值為每公升1.0 毫克，嗣警方以異議人涉犯
    刑法第185 條之3 服用酒類致不能安全駕駛動力交通工具而
    駕駛罪嫌為由，移送臺灣高雄地方法院檢察署檢察官偵辦等
    情，為異議人所不爭執，且有異議人提出之高雄市政府高市
    府交裁字第裁32-B00000000號違反道路交通管理事件裁決書
    附於原審卷，及高雄市政府警察局高市交警字第B00000000
    號舉發違反道路交通管理事件通知單附於原審調取之高雄市
    政府警察局新興分局高市警新分偵字第0950005745號卷可稽
    ，嗣並經檢察官於95年3 月28日以95年度偵字第7609號案件
    為緩起訴處分，緩起訴期間為1 年，命異議人向國庫支付40
    ,000 元 後，為緩起訴處分確定，及異議人已於95年5 月16
    日支付完畢等情，亦經原審調取上開案件偵查及執行卷宗查
    明屬實，是此部分之事實應堪認定。惟承前旨，異議人前開
    酒後駕車經測試檢定超過規定法定標準之行為，係經檢察官
    為緩起訴處分確定，而非提起公訴予以判刑，刑事處罰之根
    本未啟動，自應比照不起訴處分之法律效果，仍應容由行政
    機關為行政罰之處分。至異議人繳納予公庫之40,000元，係
    緩起訴之負擔，並非刑法上所規定之刑罰，已如前述，自與
    行政罰法第26條之「一事不二罰」規定無涉，異議人之上開
    主張，尚難採取。是以，原處分機關依道路交通管理處罰條
    例第35條第1 項第1 款規定裁處罰鍰45,000元，並為吊扣駕
    照12個月之處罰，即無不合。則原審認異議無理由，裁定予
    以駁回，尚無不當。抗告意旨，仍執前詞，指摘原裁定不當
    ，為無理由，應予駁回。
據上論斷，應依道路交通案件處理辦法第26條，刑事訴訟法第41
2 條，裁定如主文。
中    華    民    國    95    年    12    月    29    日
                  刑事第三庭    審判長法  官  周賢銳
                                      法  官  黃仁松
                                      法  官  謝宏宗
以上正本證明與原本無異。
本裁定不得再抗告。
中    華    民    國    96    年    1     月    2     日
                                      書記官  熊惠津
                                                      Q


司法院資訊處製作；財團法人民間司法改革基金會備份。
